【裁判字號】    99,交抗,1897
【裁判日期】    991103
【裁判案由】    違反道路交通管理處罰條例
【裁判全文】
臺灣高等法院交通事件裁定            99年度交抗字第1897號
抗  告  人
即受處分人  甲○○
上列抗告人因違反道路交通管理處罰條例案件，不服臺灣臺北地
方法院，中華民國99年9月8日所為裁定（99年度交聲更字第23號
），提起抗告，本院裁定如下：
    主  文
抗告駁回。
    理  由
一、按汽車駕駛人，駕駛執照吊扣期間駕駛小型車或機器腳踏車
    者，處新臺幣（下同）6,000元以上12,000 元以下罰鍰，並
    當場禁止其駕駛，並吊銷其駕駛執照，道路交通管理處罰條
    例第21條第1項第5款及第4 項後段分別定有明文。次按，汽
    車駕駛人，曾依道路交通管理處罰條例其他各條規定吊銷駕
    駛執照者，1年內不得考領駕駛執照，同條例第67條第3項亦
    有明定
二、原處分意旨略以：本件抗告人即受處分人甲○○於民國99年
    2 月8日17時30分許，駕駛車牌號碼ES-5421號自用一般小客
    車，於桃園國際機場第二航廈航站南路停車時，為內政部警
    政署航空警察局員警舉發其有「駕駛執照吊扣期間駕駛小型
    車」之違規。嗣受處分人於舉發通知單上所載應到案日期前
    向原處分機關提出申訴，經原處分機關函請原舉發單位調查
    結果，仍認受處分人違規事實明確，遂依違反道路交通管理
    處罰條例第21條第1項第5款規定及違反道路交通管理事件統
    一裁罰基準表，裁處受處分人罰鍰9,000元，並吊銷駕駛執
    照，1年內不得考領駕駛執照，嗣受處分人收受該裁決書，
    並於法定期間內聲明異議等情，有內政部警政署航空警察局
    舉發違反道路交通管理事件通知單、臺北市交通事件裁決所
    違反道路交通管理事件裁決書及送達證書附卷可稽。
三、原裁定意旨略以：
(一)受處分人之汽車駕駛執照確實因酒駕遭到吊扣處分，吊扣期
    間自98年2月16日至99年2月15日止，此有受處分人不爭執之
    汽車駕照基本資料1 紙附卷可稽，並有臺北市交通事件裁決
    所99年4月2日函文說明在卷足參，此部分事實洵堪認定，是
    異議人主張其駕照吊扣應在99年2月1日期滿，與事實不符，
    不足採信。
(二)受處分人雖辯稱伊當時並未駕駛上開車輛，係友人褚財旺所
    駕駛云云。惟依本件舉發員警游崇舜於原審訊問時證述：「
    該時段我在服勤航站南路的勤務，當時我發現該車輛停於航
    南路的禮賓專用停車格內，我就以無線電通知我們路中勤務
    的同仁，即在機場大廳的同仁，請他到觀光局廣播該車輛之
    所有人至現場移車，差不多過了10多分鐘後，只有受處分人
    出來，手上有拿鑰匙，走向車子，要前往移車，當時我就向
    前，我就先請他出示證件，他出示行照，我問他的駕照，他
    說駕照未帶，我就請他出示身分證，我就以無線電請值班同
    仁透過電腦查詢，回報說他是駕照酒駕調扣駕照期間，所以
    我就依駕照吊扣期間行駛車輛開單。（問：你為什麼沒有開
    違規停車，要開吊扣駕照期間違規開車？）因為吊扣期間開
    車的處罰是比較重的，所以我就開這一個，另外的違規停車
    我是給他勸導。（問：受處分人有跟你爭執他不是實際開車
    的人嗎？）我是開單完後要請他簽名，他才說車子不是他開
    的。（問：你怎麼知道他要去移車？）因為他要走去駕駛座
    ，有開車門，我推斷就是要開車。而且我查詢汽車的行照與
    駕照的地址是同一個地址。」等語明確（見原審99年度交聲
    字第712號卷第25、26頁）。參諸證人游崇舜與受處分人間
    不僅未有任何怨隙，且係毫不相識之人，衡情證人員警應無
    設詞攀誣，或虛構違規事實陷害異議人之理，況警員執行公
    務時，本身即受有行政懲處責任之監督，且其到庭具結作證
    ，更係以刑事責任擔保其證言之真實性，故證人游崇舜之前
    開證述內容，應係真實。基此，倘如受處分人所述其非系爭
    車輛之實際駕駛人，則何以系爭車輛違規停放於航站南路之
    禮賓專用停車格，經廣播車輛所有人移車時，係由受處分人
    持鑰匙前往移車，且參以受處分人於原審訊問時亦陳稱：當
    時伊在航空站，伊跟褚財旺、伊太太在航空站要去接伊岳父
    ，差不多下午5點到那邊，伊看那裡是白線，前後都有人停
    ，就是入境的路邊，伊太太當時坐伊旁邊，褚財旺坐後座等
    情（見上開原審卷第24頁反面），依此受處分人所陳稱之實
    際駕駛人褚財旺於停車當時既係坐於後座，自足認當時係由
    受處分人駕駛上開車輛前往桃園機場，並於停車時判斷該處
    為白線而為停車，始為合理，故足認受處分人確有駕駛系爭
    車輛之行為，則受處分人前揭所辯要屬事後卸責之詞，顯無
    足採。
(三)準此，受處分人之汽車駕駛執照既經吊扣（吊扣期間自98年
    2月16日至99年2月15日），則其於吊扣期間駕駛系爭車輛前
    往桃園機場，是其有違反道路交通管理處罰條例第21條第 1
    項第5 款之規定乙節，堪以認定，原處分機關據以製單舉發
    ，自難認有何違誤之處。
(四)另受處分人於前揭時間停放上開車輛之地點為機場出入口處
    乙情，為受處分人所不否認，此有臺北市交通事件裁決所交
    通違規案件陳述書1份附於原審99年度交聲字第712號卷足憑
    ，且受處分人於原審訊問時，亦自承：「當時我在航空站，
    我跟褚財旺、我太太在航空站在要去接我岳父姓阮，我們是
    差不多下午5點到那邊，我看那裡是白線，前後都有人停，
    就是入境的路邊」等語明確，是本件受處分人係於機場出入
    口停車，依道路交通管理處罰條例第56條第1項第3款之規定
    ，本應處以600元以上1,200元以下之罰鍰，然證人游崇舜就
    此部分卻未製單舉發，證人游崇舜就其何以未就受處分人違
    規停車部分製單舉發乙節，於原審99年度交聲字第712號調
    查時雖證稱：「因為調扣期間開車的處罰是比較重的，所以
    我就開這一個，另外的違規停車我是給他勸導」等語，然依
    內政部警政署交通違規與輕微違規勸導作業注意事項第肆點
    具體作法二、輕微違規勸所列舉之情形，道路交通管理處罰
    條例第56條第1項要非屬輕微違規勸導之項目，是證人游崇
    舜自無選擇以勸導方式代製單舉發之權限，是原處分機關就
    受處分人有於機場出入口違規停車部分，係屬漏未裁罰甚明
    。再者，受處分人於駕駛執照吊扣期間駕駛自小客車與其於
    機場出入口違規停車，二者之行為態樣全然不同，係屬二迥
    異之行為，是自無行政罰法第24條第1項前段之適用，故就
    受處分人違規停車部分自非屬本院得以審究之範圍，應由原
    處分機關另行依法定程序處理，亦併此敘明之。
(五)綜上所述，本件受處分人確有於駕駛執照吊扣期間，於前揭
    時、地駕駛自小客車之違規行為，從而，原處分機關依道路
    交通管理處罰條例第21條第1項第5款之規定及違反道路交通
    管理事件統一裁罰基準表，裁處受處分人罰鍰9,000 元，並
    吊銷駕駛執照，1 年內不得考領駕駛執照，依法核無違誤，
    本件異議為無理由，應予駁回等語。
四、抗告意旨略以：警員游崇舜發現車輛停於航站南路之禮賓專
    用停車格，以廣播該車輛所有人至現場移車，直到受處分人
    出現即推斷伊就是要開車，完全沒有直接證據。伊並未開車
    ，車主是王是峰，駕駛人是褚財旺，其二人坐前座，伊與太
    太坐後座，王是峰在桃園先下車去辦事，該裁罰並不合理，
    且關係受處分人的一生及家計，為此請求撤銷原裁定云云。
五、惟查，本案證人即舉發員警游崇舜業於原審99年度交聲字第
    712 號調查時當庭具結，其當無甘冒偽證重責而虛構事實之
    理，故其所述應屬可採，已如前述，且無任何證據足資證明
    員警游崇舜有捏造事實違法取締之情事，是受處分人有上揭
    違規行為之事實可以認定。次按，取捨證據及認定事實，乃
    法院職權之行使，其對證據證明力所為之判斷，苟係基於吾
    人日常生活之經驗，而未違背客觀上應認為確實之定則，並
    已敘述其何以為此一判斷之理由，即不能指為違法。查原審
    業已詳述認定受處分人確有上開違規之依據，且原審所為之
    判斷亦不違背經驗法則及論理法則，是原審以受處分人異議
    無理由，而駁回其異議，核無不合。受處分人抗告意旨猶執
    陳詞，否認有違規行為，指摘原審裁定不當，為無理由，應
    予駁回。
據上論結，應依道路交通案件處理辦法第26條，刑事訴訟法第41
2條，裁定如主文。
中    華    民    國    99    年    11    月    3     日
                  刑事第二十一庭審判長法  官  蔡聰明
                                      法  官  楊力進
                                      法  官  許永煌
以上正本證明與原本無異。
不得再抗告。
                                      書記官  林吟玲
中    華    民    國    99    年    11    月    4     日

司法院資訊處製作；財團法人民間司法改革基金會備份。
